【裁判字號】    98,訴,1845
【裁判日期】    990512
【裁判案由】    違反毒品危害防制條例
【裁判全文】
臺灣臺南地方法院刑事判決              98年度訴字第1845號
公  訴  人  臺灣臺南地方法院檢察署檢察官
被      告  己○○
選任辯護人  曾柏暠律師
上列被告因違反毒品危害防制條例案件，經檢察官提起公訴（98
年度偵字第16467、17546號），本院判決如下：
    主  文
己○○犯如附表編號一至十所示之販賣第一級毒品罪，共拾罪，
各處如附表編號一至十所示之主刑及從刑。應執行有期徒刑拾捌
年，未扣案販賣第一級毒品所得新臺幣柒仟元沒收，如全部或一
部不能沒收時，以其財產抵償之（其中新臺幣參仟元部分，與戊○○連帶沒收，如全部或一部不能沒收時，以其財產與戊○○之
財產連帶抵償之），未扣案之0000000000號行動電話
壹支沒收，如不能沒收時，追徵其價額。
其餘被訴部分，均無罪。
    事  實
一、己○○曾於民國91年間，因販賣第二級毒品案件，經臺灣高
    等法院花蓮分院91年上訴字第124號判決判處有期徒刑8年確
    定，經與施用毒品案件合併執行及本院96年聲減字第5337號
    裁定減刑後，應執行有期徒刑8年2月15日，甫於98年7月7日
    縮短刑期假釋出獄，假釋期滿日期為100年4月21日。猶不知
    悛悔，明知海洛因係毒品危害防制條例第2條第2項第1款明
    定之第一級毒品，依法不得持有、販賣，竟意圖營利，為下
    列（一）至（四）所示各次販毒行為，另與戊○○（另案審
    理中）共同基於販賣第一級毒品海洛因之犯意聯絡，為下列
    （五）至（十）所示各次販毒行為：
（一）98年9月30日20時44分，己○○以持用之0000000000號行
      動電話接獲乙○○所持用之0000000000號行動電話來電，
      聯絡交易毒品海洛因事宜，洽談後之同日某時，己○○在
      臺南縣省道台1線菁埔路口，以新臺幣（下同）1000元之
      價格販賣海洛因1小包予乙○○。
（二）98年10月5日10時46分，己○○以持用之0000000000號行
      動電話撥打乙○○持用之0000000000號行動電話，聯絡交
      易毒品海洛因事宜，洽談後之同日某時，己○○在臺南縣
      六甲鄉中社村林鳳營陸橋下，以1000元之價格販賣海洛因
      1小包予乙○○。
（三）98年10月6日9時40分，己○○以持用之0000000000號行動
      電話接獲乙○○所持用之0000000000號行動電話來電，聯
      絡交易毒品海洛因事宜，洽談後之同日某時，己○○在臺
      南縣六甲鄉中社村林鳳營陸橋下，以1000元之價格販賣海
      洛因1小包予乙○○。
（四）98年10月7日0時5分，己○○以持用之0000000000號行動
      電話撥打乙○○持用之0000000000號行動電話，聯絡交易
      毒品海洛因事宜，洽談後之同日某時，己○○在臺南縣六
      甲鄉龜港村「兔女郎檳榔攤」後方，以1000元之價格販賣
      海洛因1小包予乙○○。
（五）98年10月1日22時57分，己○○以持用之0000000000號行
      動電話接獲丁○○所持用之0000000000號行動電話來電，
      聯絡交易毒品海洛因事宜，洽談後於翌日0時許，由戊○○攜帶毒品海洛因前往交易，在臺南縣六甲鄉○○村道路
      路旁，以500元之價格販賣海洛因1小包予丁○○。
（六）98年10月7日7時56分，己○○以持用之0000000000號行動
      電話接獲丁○○所持用之0000000000號行動電話來電，聯
      絡交易毒品海洛因事宜，洽談後於同日8時許，由戊○○
      攜帶毒品海洛因前往交易，在臺南縣六甲鄉中社村林鳳營
      國小旁，以500元之價格販賣海洛因1小包予丁○○。
（七）98年10月9日2時5分，己○○以持用之0000000000號行動
      電話撥打丁○○持用之0000000000號行動電話，聯絡交易
      毒品海洛因事宜，洽談後之同日2時40分許，由戊○○攜
      帶毒品海洛因前往交易，在臺南縣六甲鄉○○村道路旁，
      以500元之價格販賣海洛因1小包予丁○○。
（八）98年10月11日某時，己○○以持用之0000000000號行動電
      話接獲丁○○所持用之0000000000號行動電話來電，聯絡
      交易毒品海洛因事宜，洽談後之同日12時40分許，由戊○○攜帶毒品海洛因前往交易，在臺南縣六甲鄉○○村道路
      旁，以500元之價格販賣海洛因1小包予丁○○，丁○○施
      用後認為品質不佳，復於同日12時59分許打電話向己○○
      抱怨責罵。
（九）98年10月12日14時34分時，己○○以持用之0000000000號
      行動電話接獲丁○○所持用之0000000000號行動電話來電
      ，聯絡交易毒品海洛因事宜，洽談後於同日16時許，由黃
      俊攜帶毒品海洛因前往交易，在臺南縣六甲鄉○○村道路
      旁，以500元之價格販賣海洛因1小包予丁○○。
（十）98年10月15日10時34分時，己○○以持用之0000000000號
      行動電話接獲丁○○所持用之0000000000號行動電話來電
      ，聯絡交易毒品海洛因事宜，洽談後於同日11時許，由黃
      俊攜帶毒品海洛因前往交易，在臺南縣六甲鄉○○村道路
      旁，以500元之價格販賣海洛因1小包予丁○○。
二、臺南縣警察局麻豆分局員警因接獲線報，對己○○上開行動
    電話實施通訊監察，經掌握相關事證後，於98年11月18日前
    往臺南縣麻豆鎮寮里9之185號執行搜索，並當場查獲己○○。
三、案經臺南縣警察局麻豆分局報請臺灣臺南地方法院檢察署檢
    察官偵查起訴。
    理  由
壹、起訴範圍之認定：
    本件起訴書犯罪事實就被告己○○販賣毒品海洛因予乙○○
    、丁○○之記載：己○○於98年9月中旬至98年11月14或15
    日期間，在六甲鄉林鳳營陸橋下、省道臺1線兔女郎檳榔攤
    後面及省道臺1線往菁埔之路口等處，販賣毒品海洛因予乙○○至少10次；又與戊○○共同於98年10月1日至同年月15
    日，在六甲鄉○○村道路旁及六甲鄉林鳳營國小旁等處，販
    賣毒品予丁○○6次等語。按刑法修正施行後多次販賣毒品
    之犯行，採一罪一罰，始符合立法本旨（最高法院96年度台
    上字第6048號判決、最高法院96年第9次刑事庭會議決議參
    照）。前開起訴書犯罪事實就被告販賣毒品海洛因予乙○○
    之確實次數，及各次販賣毒品予乙○○、丁○○之時間、地
    點等情，均有欠明確，經到庭檢察官本於客觀義務及國家訴
    追者地位，於本院審理時，將起訴範圍有關被告販賣毒品予
    丁○○、乙○○之犯罪事實，更正如卷附「己○○涉嫌販賣
    一級毒品海洛因案犯罪時、地一覽表」所載（院卷第81頁反
    面、第46頁），是本院即據此加以審判，合先敘明。
貳、有罪部分：
一、證據能力之認定
（一）證人丁○○之警詢陳述，性質上為傳聞證據，並經辯護人
      抗辯其證據能力，復查無傳聞法則例外得為證據之情形，
      依刑事訴訟法第159條第2項規定，不具證據能力。至其偵
      查中具結後向檢察官所為之證詞，依同法第159條之1第2
      項規定，亦得為本案證據。
（二）證人乙○○之警詢陳述，固經辯護人以傳聞證據為由，爭
      執其證據能力，惟證人乙○○於警詢時就其向被告己○○
      購買毒品之時間、地點、價格、方式等細節，均能詳加指
      述，於本院卻改稱係「委託被告己○○購買毒品」，前後
      陳述迥異。本院審酌證人乙○○之警詢陳述，係警方搜索
      查獲當日所為，距實際毒品交易時間較近，記憶清晰，且
      突遭警方詢問，無何心理準備，無從串謀，亦未直接面對
      被告，較無心理壓力，應能任意陳述，客觀上具有較可信
      之特別情況，且為證明本件犯罪事實之存否，實有斟酌其
      警詢陳述之必要，依刑事訴訟法第159條之2規定，其警詢
      陳述，應具有證據能力。至其偵查中具結後向檢察官所為
      之證詞，依同法第159條之1第2項規定，亦得為本案證據
      。
（三）按有事實足認被告或犯罪嫌疑人有最輕本刑為3年以上有
      期徒刑之罪嫌，並危害國家安全或社會秩序情節重大，而
      有相當理由可信其通訊內容與本案有關，且不能或難以其
      他方法蒐集或調查證據者，得發通訊監察書，通訊保障及
      監察法第5條第1項第1款定有明文。又按偵查犯罪機關依
      法定程序監聽之錄音，如已踐行調查證據程序，非不可採
      為認定犯罪事實之基礎（最高法院93年度臺上字第6510號
      判決意旨參照）。本件採為判決基礎之卷附通訊監察錄音
      及譯文，其所憑之通訊監察書之核發經過及記載事項，均
      符合通訊保障及監察法之相關規定，本案依前述通訊監察
      書實施之監聽、錄音，自屬合法，則依監聽所得錄音，係
      依憑機械力錄製，未經人為操作、不摻雜個人主觀意念，
      具證據能力；而將上述具有證據能力之監聽所得錄音具體
      以文字紀錄，乃屬公務員本於職務製作的紀錄文書，譯文
      所載內容，並無顯然不可信之情形，復經本院於審理時踐
      行調查證據程序，被告對於該記載內容之真正亦不爭執（
      院卷第182頁反面），揆諸上開規定，亦有證據能力。
（四）本判決其餘引用之傳聞證據，則經檢察官、被告及辯護人
      同意作為本案證據使用，本院審酌該等證據作成時之情況
      ，並無何取證之瑕疵或其他不當情事，且與本案事實有相
      當之關連性，依刑事訴訟法第159條之5第1項規定，認均
      適當作為本案證據。
二、訊據被告己○○先於偵查中坦承有販賣毒品海洛因給乙○○
    2至3次，否認其餘犯行（偵卷第17頁），後於本院移審訊問
    時亦坦承有販賣毒品海洛因之情事，但販賣次數未如起訴書
    所載之多（院卷第18頁），嗣於本院審理時就犯罪事實則全
    部矢口否認，辯稱：我與乙○○是合資購買，而丁○○打電
    話來要買毒品，我只是轉述丁○○要買毒品的事情給戊○○
    知悉云云（院卷第41頁、第186頁）。經查：
（一）被告販賣毒品海洛因予乙○○，即犯罪事實一之（一）至
      （四）部分
   1、證人乙○○於警詢時證稱：我所施用之毒品海洛因是向一
      位綽號「阿霖」男子購得，我都用我所持用之0000000000
      號行動電話，撥打綽號「阿霖」之0000000000號行動電話
      ，約定交易地點購得毒品施用，我「阿霖」並無仇隙或金
      錢上糾紛，「阿霖」就是己○○，我每次向己○○購買
      1000元或2000元之海洛因，數量1或2小包，重量我不知道
      ，我不是與己○○共同合資共買毒品施用，也不是委託己○○購買毒品，亦不是己○○無償提供我毒品施用，都是
      我以金錢向己○○購買毒品來施用等語（警卷第36至39頁
      ）。
   2、關於實際交易情形，乙○○以持用之0000000000號行動電
      話與被告持用之0000000000行動電話聯繫，經檢警依法實
      施通訊監察結果，其譯文內容顯示如下：
    (1)98年9月30日20時44分6秒，乙○○致電被告（警卷第42頁
      ）
      吳：我拜託人家載過來，你可以出來一下。
      楊：看要去那裡，你講。
      吳：在省公路菁埔，在過來一下。
      楊：喔，好，我現在馬上過去。
      對於上開譯文，證人乙○○於警詢時陳述：於98年9月30
      日20時44分06秒，我用上開行動電話撥打己○○之行動電
      話，該次是向己○○購買海洛因毒品，購買1000元1小包
      ，在省道台1線菁埔路口，己○○騎銀白色機車前來交易
      等語（警卷第37頁）。
    (2)98年10月5日10時46分41秒，被告致電乙○○（警卷第44
      頁）
      楊：我現在到下營了，你現在在哪裡？
      吳：我在六甲。
      楊：我在幾分鐘就到家了，看要在哪裡相等，橋下？
      吳：好。
      對於上開譯文，證人乙○○於警詢時陳述：於98年10月5
      日10時46分41秒，己○○用行動電話聯絡我，約在林鳳營
      陸橋下，購買1000元1小包海洛英，己○○騎銀白色重機
      前來交易等語（警卷第37至38頁）。
    (3)98年10月6日9時40分4秒，乙○○致電被告（警卷第44頁
      ）
      吳：在家嗎？
      楊：我在家。
      吳：我過去家裡。
      楊：來再說。
      吳：一樣在橋下喔。
      楊：喔，好。
      對於上開譯文，證人乙○○於警詢時陳述：於98年10月6
      日9時40分4秒，我撥打電話給己○○，購買毒品海洛因
      1000元1小包，在林鳳營陸橋下交易，己○○騎乘銀白色
      機車前來交易等語（警卷第38頁）。
    (4)98年10月7日0時5分34秒，被告致電乙○○（警卷第45頁
      ）
      楊：你走省道，到兔女郎檳榔攤那邊等我。
      吳：兔女郎。
      楊：兔女郎那邊等我，後面，我馬上出去。
      吳：喔。
      對於上開譯文，證人乙○○於警詢時陳述：於98年10月7
      日0時5分34秒，己○○用行動電話聯絡我，我向己○○購
      買毒品海洛因，購買1000元1小包，在兔女郎檳榔攤後面
      公寓，己○○已經在那裡等我（警卷第38至39頁）。
   3、證人乙○○於偵查中結證：警方提示98年9月30日、10月5
      日、10月6日、10月7日我與己○○的通話譯文，我有於這
      4個日期向己○○購買海洛因，都是購買1000元等語（偵
      卷第5至6頁）。衡以證人乙○○於警詢、偵查，就其向被
      告購買毒品之時間、地點、種類、價格、交易方式等均能
      清楚指述，並有卷附通訊監察譯文可稽，佐以被告於偵查
      及本院移審訊問時，坦承確有販賣海洛因予乙○○數次等
      語，足徵證人乙○○前開所證，應具有高度可信性。
   4、證人乙○○於本院固翻異前開證詞，改稱：我是拿錢給被
      告，請他幫我買毒品，不是他賣我的，之前警詢、偵查所
      述，是因為我不瞭解，才會說跟被告買毒品云云。然販毒
      乃是重罪，指控他人販毒並非兒戲，證人乙○○當知此理
      ，觀之其於警詢、偵訊所證內容，已具體指證毒品交易細
      節，顯非一時杜撰之詞。又警詢時，警察問及：「你是否
      與己○○共同合資共買毒品施用？或委託己○○購買毒品
      ？或己○○無償提供你施用毒品？」證人乙○○陳稱：「
      均不是，均是我以金錢向己○○購買毒品來施用。」等語
      （警卷第39頁）。嗣於本院審理中，檢察官分別就與他人
      合資購買、委託他人購買、向他人購買之情形，舉例加以
      詰問，證人乙○○均能區別而為正確之答覆（院卷第88頁
      反面），堪認證人乙○○對於何謂共同合資購買毒品施用
      、委託他人購買毒品、向他人購買毒品，均了解其意，並
      無警偵時會產生用語誤會或認知錯誤之問題，證人顯係因
      販毒實屬重罪，欲求為朋友脫罪，方於本院審理時翻異證
      詞維護被告，證人乙○○於本院之證詞，自無可採。
   5、綜上，被告販賣第一級毒品予乙○○部分，業經證人乙○○於警詢及偵查中指證明確，前後一致，並有卷附聯繫毒
      品交易之通訊監察譯文足茲補強，被告前於偵查及本院移
      審時，亦曾坦承販賣毒品海洛因予乙○○等情，於本院始
      改稱係與乙○○合資購毒，惟所辯亦核與證人乙○○於本
      院迴護被告所證委託代購等情不符，足見被告辯解乃卸責
      之詞，不足採信。
（二）被告與戊○○共同販賣毒品海洛因予丁○○，即犯罪事實
      一之（五）至（十）部分
   1、證人丁○○於偵查中結證：我是打電話要向己○○購買海
      洛因，次數有6、7次，每次都是戊○○出面來跟我交易，
      我以行動電話打己○○的行動電話，己○○的電話後3碼
      是131，我向己○○及戊○○購買毒品的價格每次都是500
      元，我在電話中跟己○○表示要「1斤1千的茶」（台語）
      ，茶表示是海洛因，1斤1千表示是品質較好的，警詢時，
      經警方提示通訊監察譯文後，我表示自98年10月1日起至
      同年月15日止，有向己○○及戊○○購買毒品海洛因情形
      ，所述實在等語（偵卷第12至13頁）；於本院證稱：我有
      打電話給己○○說要跟他買毒品，但我沒有跟己○○直接
      接觸，都是「欽仔」即戊○○拿毒品給我，0000000000號
      行動電話是我的，98年10月間我使用此電話，我有用該支
      電話打給己○○買毒品，在電話中說過「1斤1千的茶」（
      台語），1斤的茶就是要跟他拿嗎啡，1次都是500元，1千
      的意思是要跟他拿嗎啡的意思，因為有在監聽，怕人家聽
      到說是要買毒品，所以就說茶葉1千等語（本院卷第84至8
      5頁反面）。
   2、關於實際交易情形，丁○○以持用之0000000000號行動電
      話與被告持用之0000000000號行動電話聯繫，經檢警依法
      實施通訊監察結果，其譯文內容顯示如下：
    (1)98年10月1日22時57分25秒，丁○○致電被告（警卷第30
      頁）
      郭：霖哥。
      楊：你是誰？
      郭：你記不記得我？
      郭：我隆田。
      楊：喔。
      郭：你在哪裡？
      楊：在六甲閒逛。
      郭：看有沒有？
      楊：不曾有。
      郭：我是要那個……
      楊：好，不要說。
      郭：那個1斤1千的茶，那個……
      楊：嗯。
      郭：那個拿過來給我。
      楊：ㄟ，這樣子喔，好。
      郭：現在馬上過來喔。
      楊：好。
      郭：我剛打給你那支，你都沒有接。
      楊：好。
      郭：你到打給我。
      楊：好。
      郭：我在那裡等你。
      楊：好。
      98年10月1日23時13分48秒，被告致電丁○○（警卷第30
      頁）
      楊：我現在到工業區了，你到超商那邊等我。
      郭：好。
      對於上開譯文，證人丁○○於本院證稱：98年10月2日晚
      上12點左右，有跟被告約在六甲鄉與官田鄉之間，要往六
      甲鄉○○村○道路旁，由戊○○拿1包海洛因給我，我拿
      500元給他，有完成交易等語（院卷第85頁反面）。
    (2)98年10月7日7時56分32秒，丁○○致電被告（警卷第29頁
      ）
      楊：他出去了。
      郭：出來了，我從龜仔港過來，要不要經過天橋？
      楊：不要，橋邊練歌場。
      郭：好喔喔好。
      98年10月7日7時58分12秒，丁○○致電被告（警卷第29頁
      ）
      郭：我這邊500而已。
      楊：你不要講錢那些，你過去再跟他講，不要講那些。
      郭：好。
      對於上開譯文，證人丁○○於本院證稱：98年10月7日早
      上8點左右，我有打電話給被告，也是戊○○拿1包海洛因
      ，在林鳳營國小旁，我拿500元給他，這次原本約在橋邊
      練歌場，後來改在林鳳營國小，有完成交易等語（院卷第
      85頁反面）。
    (3)98年10月8日23時20分12秒，丁○○致電被告（警卷第27
      頁）
      楊：喂。
      郭：在幹麻呀？
      楊：我在外地，我跟你說，早早就回去嘍，我看一下現在
          幾點了。
      郭：11點多啦。
      楊：等下我看看，我跟你回去的時間。
      郭：11點20分。
      楊：那你有沒有辦法撐到2點。
      郭：好呀，來我這邊。
      楊：我回去，還要騎車慢慢過去？
      郭：你回去再開車來呀。
      楊：我回去再打電話給你。
      98年10月9日2時5分15秒，被告致電丁○○（警卷第27頁
      ）
      郭：喂。
      楊：喂，我回來了。
      郭：回來了？那你現在有沒有？
      楊：啊，就跟你說我回來了。
      郭：現在沒有辦法了……
      楊：你現在沒有辦法？因為我沒有辦法，如果你可以過來
          ，我就有辦法，因為最主要我沒車。
      郭：好，我再打給你。
      對於上開譯文，證人丁○○於本院證稱：98年10月9日我
      聯絡被告後，約2點40分，在六甲鄉○○○村道路樹邊，
      是戊○○用走路的拿1包海洛因給我，我給他500元等語（
      院卷第85頁反面）。
    (4)98年10月11日12時59分04秒，丁○○致電被告（警卷第31
      頁）
      楊：喂。
      郭：那個，怎樣？
      楊：現在有了，看你是怎樣？
      郭：阿國，那個車，就開到……幹你娘機掰，車前面一直
          叫。
      楊：這樣不要，我過去問一下好了。
      郭：這樣喔，抱歉喔。
      楊：不會不會。
      對於上開譯文，證人丁○○於本院證稱：98年10月11日中
      午12點40分左右，我打電話聯絡被告後，一樣在路邊，是
      戊○○走路拿1包海洛因給我，我拿500給他，之後我用完
      毒品，覺得品質不好，打電話過去罵被告等語（院卷第85
      頁反面至86頁）。
    (5)98年10月12日14時34分29秒，丁○○致電被告（警卷第31
      頁）
      郭：喂，霖仔，你在哪裡？
      楊：我在家。
      郭：家喔，你現在那邊有嗎？
      楊：有呀，我現在過去，我現在在中營這，過去再說給你
          聽。
      郭：好好好。
      對於上開譯文，證人丁○○於本院證稱：我打電話聯絡被
      告，約在七甲村道路旁的樹邊，98年10月12日下午4點左
      右，是戊○○拿海洛因給我，我拿500元給他等語（院卷
      第86頁）。
    (6)98年10月15日10時34分12秒，丁○○致電被告（警卷第31
      頁）
      郭：你在家喔。
      楊：對呀。
      郭：我現在過去。
      楊：好啦好啦。
      對於上開譯文，證人丁○○於本院證稱：98年10月15日11
      點左右，我打電話給被告聯絡被告後，之後是戊○○到七
      甲村道路旁拿1包海洛因給我，我拿他500元給他等語（院
      卷第86頁）。
   3、由上開通訊監察內容可知，丁○○均是撥打相同之行動電
      話聯繫購毒事宜，再由被告交代戊○○前往約定地點交易
      。如98年10月7日7時56分32秒，丁○○致電被告時，被告
      表示「『他』出去了」，98年10月7日7時58分12秒，丁○○致電被告表示伊這邊500而已，被告表示「你不要講錢
      那些，你過去再跟『他』講，不要講那些」，經比對證人
      丁○○之證詞，通聯譯文中的「他」，應係戊○○無訛，
      堪認被告販賣毒品海洛因予丁○○之方式，應係由被告接
      聽電話，再由戊○○外出當面交易，其2人就此部分販毒
      事實，應係共同參與。
   4、被告對於上開譯文，坦承係其與丁○○之通話內容，但辯
      稱通話中並未提及毒品買賣情事云云，惟證人丁○○已於
      本院審理時，經本院逐一提示其警詢陳述後，確認上開6
      次通訊監察譯文均屬毒品交易無訛，業如前述，衡之證人
      丁○○與被告並無仇怨，於審理時結稱：我跟被告沒有冤
      仇，是人家跟我說要買毒品，就打那支電話，我就打這支
      電話，打電話之前，我不認識被告等語（本院卷第86頁）
      。由此觀之，證人丁○○與被告既不熟稔，僅係經由他人
      介紹得知此一購毒管道，進而向被告購買毒品，又販賣毒
      品乃重罪亦為施用毒品者所知悉，證人丁○○與被告既無
      隙怨，應無設詞陷害被告之理，被告所辯，尚無可採。
   5、被告另辯稱證人丁○○撥打電話之目的係為向戊○○購買
      毒品，其接電話後僅係轉告戊○○，由戊○○自行處理云
      云。惟證人丁○○本知戊○○使用之0000000000號行動電
      話號碼，並曾以其持用之0000000000號行動電話與戊○○
      聯絡乙節，業經證人戊○○於本院審理時證述明確（院卷
      第180頁反面），並有通訊監察譯文在卷可佐（警卷第29
      頁），故若證人丁○○購買毒品之對象係戊○○，衡情自
      可逕與戊○○聯絡而無庸透過被告為之，被告前開所辯，
      亦不足採。
   6、綜上，被告與戊○○共同販賣第一級毒品予丁○○部分，
      業經證人丁○○於偵查及本院審理時證述明確，並有卷附
      購買毒品之通訊監察譯文足以佐證，被告空言抗辯其單純
      接聽電話，再向戊○○轉述丁○○購毒需求，顯屬無據。
（三）政府對於查緝販賣毒品無不嚴格執行，且販賣毒品罪係重
      罪，若無利可圖，衡情一般持有毒品者，當不致輕易將持
      有之毒品交付他人。又販賣毒品乃違法行為，非可公然為
      之，且有其獨特之販售路線及管道，亦無公定之價格，復
      可任意增減其分裝之數量，而每次買賣之價量，亦可能隨
      時依市場貨源之供需情形、交易雙方之關係深淺、資力、
      對行情之認知、可能風險之評估、查緝是否嚴緊，及購買
      者被查獲時供述購買對象之可能性風險評估等諸般事由，
      而異其標準，非可一概而論，是販賣之利得，誠非固定，
      縱使販賣之人從價差或量差中牟利方式雖異，其意圖營利
      之非法販賣行為仍屬同一。再者，我國查緝販賣毒品甚嚴
      ，而販賣毒品有嚴重罪責，以海洛因量微價高，非有利得
      ，被告實無可能甘冒重刑，鋌而走險出售，緝毒實務上除
      坦承犯行或買進之價量俱臻明確外，往往難以查得被告購
      入毒品之成本價格，是以，除有積極事證足資證明販毒者
      確未有牟利外，尚難僅以未查得實際利得，即謂販毒者主
      觀上無營利之意圖。查：本案毒品買家乙○○、丁○○等
      人，均係在98年9月底至10月中之時間內，密集多次向被
      告購買毒品，販賣毒品罪既為重罪，被告若無從中牟利，
      豈會鋌而走險，是以被告販賣毒品海洛因予乙○○，或與
      戊○○共同販賣毒品海洛因予丁○○，均足認被告係以營
      利之意圖，販賣海洛因牟利至明。綜上，本件事證明確，
      被告己○○前揭販賣毒品海洛因之事實，均堪認定，應依
      法論科。
三、論罪科刑與沒收
（一）核被告就犯罪事實一之（一）至（十）所為，均係犯毒品
      危害防制條例第4條第1項之販賣第一級毒品罪。被告於各
      次犯行中，持有海洛因之低度行為，均為販賣之高度行為
      所吸收，不另論罪。關於犯罪事實欄一之（五）至（十）
      部分，被告與戊○○間，有犯意聯絡、行為分擔，應論以
      共同正犯。被告所犯10次販賣第一級毒品犯行，犯意各別
      ，行為互異，應予分論併罰。按刑事審判旨在實現刑罰權
      之分配的正義，故法院對有罪被告之科刑，應符合罪刑相
      當之原則，使輕重得宜，罰當其罪，以契合社會之法律感
      情，此所以刑法第57條明定科刑時應審酌一切情狀，尤應
      注意該條所列10款事項以為科刑輕重之標準，並於同法第
      59條賦予法院以裁量權，如認「犯罪之情狀可憫恕，認科
      以最低度刑仍嫌過重者，得酌量減輕其刑」，俾使法院就
      個案之量刑，能斟酌至當。而刑法第59條規定所謂「犯罪
      之情狀」，應審酌其犯罪有無可憫恕之事由，即有無特殊
      之原因與環境，在客觀上足以引起一般同情，以及宣告法
      定低度刑，是否猶嫌過重等，以為判斷（最高法院38年臺
      上字第16號、45年臺上字第1165號、51年臺上字第899號
      判例意旨參照）。經查：被告販賣第一級毒品海洛因之對
      象僅為2人，且數量尚微，圖得之利益非鉅，販賣時間非
      長，所為與販賣毒品數量達數公斤以上之嚴重危害社會治
      安情形仍有不同，兼以本案之零星交易，其等惡性尚與大
      量走私進口或長期販賣毒品所謂「大盤」或「中盤」之毒
      梟有間，倘不論所犯情節輕重，而一律論處本罪最低法定
      本刑以上之刑（即死刑或無期徒刑），猶嫌過重，其犯罪
      之情狀，衡情尚有可憫，應分別依刑法第59條規定減輕其
      刑。爰審酌被告前於91年間，曾因販賣第二級毒品案件，
      經法院判處有期徒刑8年確定，有其前案紀錄表可稽，現
      正值壯年，仍不思以正當工作賺取錢財，竟仍再以販賣毒
      品方式營利，販賣第一級毒品予乙○○、丁○○，對渠等
      身心健康所生危害甚鉅，且於審理中仍否認犯罪，本不宜
      寬恕，惟念其僅係販賣毒品之下游，總計販賣毒品數量非
      鉅，賺取之利潤亦僅數千元，及其犯罪動機、手段等一切
      情狀，分別量處如附表所示之刑，並定其應執行之刑如主
      文所示，以資懲儆。
（二）按毒品危害防制條例第19條第1項有關沒收因犯罪所得財
      物之規定，係採義務沒收主義，故販賣毒品所得之金錢，
      如能認定確係販賣毒品所得之款項，均應宣告沒收，不以
      當場搜獲扣押者為限；而上開規定另稱「追徵其價額」者
      ，必限於所沒收之物，為金錢以外其他財物而無法沒收時
      ，始應追徵其價額，使其繳納與原物相當價額，如所得財
      物為金錢而無法沒收時，應以其財產抵償之，而不發生追
      徵價額問題。查本件被告販賣第一級毒品所得金額為如附
      表所示，均應依毒品危害防制條例第19條第1項規定宣告
      沒收之，如全部或一部不能沒收時，應以其財產抵償之（
      其中販賣毒品予丁○○之所得，應與戊○○連帶沒收，如
      全部或一部不能沒收時，應以其財產與戊○○之財產連帶
      抵償之）。另被告持用之0000000000號行動電話1支，係
      以被告名義聲請使用，業據其供承在卷（警卷第6頁、院
      卷第182頁），為其聯絡購毒者之販毒工具，雖未據扣案
      ，但無證據顯示業已滅失，爰仍依毒品危害防制條例第19
      條第1項之規定沒收，如無法沒收時，則應追徵其價額。
      另本案查獲之際，扣押部分尚有現金109400元，業據被告
      陳稱係購買車子之車款（警卷第5頁），尚難證明是販賣
      毒品海洛因所得之財物，另扣有行動電話3支（分別為門
      號0000000000號、0000000000號及序號00000000000000號
      ）及遠傳3G易付卡、親子卡、台灣大哥大3G卡各1片、夾
      鏈袋1包、車號TM-0868號自小客車1部等物，然上開物品
      並非違禁物，亦無證據顯示係供被告犯罪所用之物，均無
      併予宣告沒收之必要，附此敘明。
參、無罪部分：
一、公訴意旨另以：被告基於販賣第一級毒品海洛因之犯意，於
    98年8月下旬，由被告持用之0000000000號行動電話接獲丙○○持用之0000000000號行動電話來電，約妥購買毒品海洛
    因事宜，遂於臺南縣六甲鄉中社村林鳳營陸橋下，以1000
    元之價格販賣毒品海洛因予丙○○2次，涉犯毒品危害防制
    條例第4條第1項之販賣第一級毒品罪嫌。
二、按犯罪事實應依證據認定之，無證據不得認定其犯罪事實；
    不能證明被告犯罪者，應諭知無罪之判決，刑事訴訟法第15
    4條第2項、第301條第1項前段分別定有明文。又刑事訴訟上
    證明之資料，無論其為直接或間接證據，均須達於通常一般
    之人均不致有所懷疑，而得確信其為真實之程度，始得據為
    有罪之認定，若關於被告是否犯罪之證明未能達此程度，而
    有合理懷疑之存在，致使無從形成有罪之確信，根據「罪證
    有疑，利於被告」之證據法則，即不得遽為不利被告之認定
    。
三、公訴意旨認被告犯上開罪嫌，係以(1)證人丙○○之證詞；(2)
    被告持用之0000000000號行動電話通聯紀錄等，為其論罪之
    依據。訊據被告堅決否認有販賣海洛因予丙○○之情事，辯
    稱：丙○○與我素有冤仇，我打過他，我與丙○○自始至終
    沒有賣毒之通聯紀錄，僅有他案訴訟處理的事情，丙○○說
    有錢才要出來作證，我才會在戊○○家裡當場打他，丙○○
    因此懷恨在心，才會出來錯誤指認等語。經查：
 1、施用毒品者，其所稱向某人購買之供述，須補強證據以擔保
    其供述之真實性。良以施用毒品者其供述之憑信性本不及於
    一般人，況施用毒品者其供出來源，因而破獲者，法律復規
    定得減輕其刑，其有為偵查機關誘導、或為邀輕典而為不實
    之陳述之可能，其供述之真實性自有合理之懷疑。是施用毒
    品者關於其向某人購買毒品之供述，必須補強證據佐證，以
    擔保其供述之真實性，俾貫徹刑事訴訟無罪推定及嚴格證明
    之基本原則。而所謂補強證據，係指毒品購買者之供述縱使
    並無瑕疵，仍須補強證據佐證而言，以擔保其供述之真實性
    。該補強證據，必須與施用毒品者關於相關毒品交易之供述
    ，具有相當程度之關聯性，且足使一般人對於施用毒品者之
    供述無合理之懷疑存在，而得確信其為真實，始足當之。若
    毒品購買者之供述證據，本身已有重大瑕疵，依嚴格證明之
    法則，苟已無法憑為犯罪事實之認定時，自無再論補強證據
    之必要，其理甚明（最高法院96年度台上字第1993號判決參
    照）。
 2、證人丙○○固於本院結證：98年8月底有向被告拿過2次海洛
    因，是我打電話給被告，我認為是買賣，毒品是被告拿過來
    的，在臺南縣六甲鄉中社村陸橋下，交易價格2次都是1000
    元等語（院卷第137至138頁）。然參之證人丙○○在偵訊時
    原證稱是在98年9月底向被告購買毒品海洛因（偵卷第33頁
    ），嗣因檢察官出示被告持用之0000000000號行動電話通聯
    紀錄，顯示證人丙○○與被告於98年9月底並無電話通聯後
    ，證人丙○○始改稱：時間那麼久了，可能是我記錯日期，
    我向被告購買毒品海洛因的日期應該是在8月底等語（偵卷
    第48頁）。查證人丙○○於偵查時第一次作證時間是98年12
    月7日，距離9月底僅2餘月，尚非時間久遠，對於毒品交易
    時間卻無法清楚指述，則被告是否有販賣毒品海洛因予丙○○乙事，誠有可疑。
 3、被告辯稱與證人丙○○有宿怨乙節，業經證人戊○○於本院
    結證：就我所知丙○○與被告間有發生過衝突，在我家我有
    看到被告要打丙○○，時間已經忘記了，是去年8月到10月
    間發生的等語（本院卷第181頁）。復證人戊○○表示與丙○○有蠻好的交情（本院卷第180頁反面），既有朋友情義
    ，理應不會為了偏袒被告，而就被告與丙○○是否有嫌隙乙
    事虛偽作證，是以證人丙○○與被告間既有前開隙怨，且其
    證言就交易毒品之時間所述前後不一，已有重大瑕疵，自難
    以此遽為不利於被告之認定。
 4、檢察官指訴被告分別販賣海洛因予丙○○2次，所舉證人丙○○之證詞已有瑕疵，業如前述，另被告持用之0000000000
    號行動電話通聯紀錄，雖顯示被告與丙○○98年8月底有電
    話通聯，但仍不能證明被告確實有販賣毒品海洛因予丙○○
    ，佐以被告自始否認此部分犯行，依現有事證，本院自無從
    認定此部分犯罪事實。
四、綜上，公訴意旨所舉之證據，均不足證明被告確實涉有前揭
    公訴意旨所指之犯行，無從使本院形成有罪之確信，復查無
    其他積極證據，此部分即屬不能證明犯罪，參諸前揭說明，
    依法自應就此部分另為無罪之諭知。
據上論斷，應依刑事訴訟法第299條第1項前段、第301條第1項前
段，毒品危害防制條例第4條第1項、第19條第1項，刑法第11條
前段、第28條、第59條、第51條第5款、第9款，判決如主文。
本案經檢察官甲○○到庭執行職務。
中    華    民    國    99    年    5     月    12    日
                  刑事第十二庭  審判長法  官  卓穎毓
                                      法  官  莊玉熙
                                      法  官  周宛瑩
以上正本證明與原本無異。
如不服本判決應於收受本判後10日內向本院提出上訴書狀，並應
敘述具體理由。其未敘述上訴理由者，應於上訴期間屆滿後20日
內向本院補提理由書狀（均須按他造當事人之人數附繕本）「切
勿逕送上級法院」。
                                      書記官  黃傳鈞
中    華    民    國    99    年    5     月    12    日
附表：
┌──┬───┬────┬─────┬──────┬───────────┐
│編號│購毒者│販賣毒品│ 販賣地點 │販賣毒品數量│    所犯罪名暨沒收    │
│    │      │時間    │          │            │                      │
├──┼───┼────┼─────┼──────┼───────────┤
│ 一 │乙○○│98年9月 │臺南縣省道│1000元之毒品│己○○販賣第一級毒品，│
│    │      │30日20時│台1線菁埔 │海洛因1小包 │處有期徒刑拾陸年。未扣│
│    │      │44分後之│路口      │（重量不詳）│案販賣第一級毒品所得新│
│    │      │同日某時│          │            │臺幣壹仟元沒收，如全部│
│    │      │        │          │            │或一部不能沒收時，以其│
│    │      │        │          │            │財產抵償之。未扣案之０│
│    │      │        │          │            │000000000號行│
│    │      │        │          │            │動電話壹支沒收，如不能│
│    │      │        │          │            │沒收時，追徵其價額。  │
├──┼───┼────┼─────┼──────┼───────────┤
│ 二 │乙○○│98年10月│臺南縣六甲│1000元之毒品│己○○販賣第一級毒品，│
│    │      │5日10時 │鄉中社村林│海洛因1小包 │處有期徒刑拾陸年。未扣│
│    │      │46分後之│鳳營陸橋下│（重量不詳）│案販賣第一級毒品所得新│
│    │      │同日某時│          │            │臺幣壹仟元沒收，如全部│
│    │      │        │          │            │或一部不能沒收時，以其│
│    │      │        │          │            │財產抵償之。未扣案之０│
│    │      │        │          │            │000000000號行│
│    │      │        │          │            │動電話壹支沒收，如不能│
│    │      │        │          │            │沒收時，追徵其價額。  │
├──┼───┼────┼─────┼──────┼───────────┤
│ 三 │乙○○│98年10月│臺南縣六甲│1000元之毒品│己○○販賣第一級毒品，│
│    │      │6日9時40│鄉中社村林│海洛因1小包 │處有期徒刑拾陸年。未扣│
│    │      │分後之同│鳳營陸橋下│（重量不詳）│案販賣第一級毒品所得新│
│    │      │日某時  │          │            │臺幣壹仟元沒收，如全部│
│    │      │        │          │            │或一部不能沒收時，以其│
│    │      │        │          │            │財產抵償之。未扣案之０│
│    │      │        │          │            │000000000號行│
│    │      │        │          │            │動電話壹支沒收，如不能│
│    │      │        │          │            │沒收時，追徵其價額。  │
├──┼───┼────┼─────┼──────┼───────────┤
│ 四 │乙○○│98年10月│臺南縣六甲│1000元之毒品│己○○販賣第一級毒品，│
│    │      │7日0時5 │鄉龜港村兔│海洛因1小包 │處有期徒刑拾陸年。未扣│
│    │      │分後之同│女郎檳榔攤│（重量不詳）│案販賣第一級毒品所得新│
│    │      │日某時  │後方      │            │臺幣壹仟元沒收，如全部│
│    │      │        │          │            │或一部不能沒收時，以其│
│    │      │        │          │            │財產抵償之。未扣案之０│
│    │      │        │          │            │000000000號行│
│    │      │        │          │            │動電話壹支沒收，如不能│
│    │      │        │          │            │沒收時，追徵其價額。  │
├──┼───┼────┼─────┼──────┼───────────┤
│ 五 │丁○○│98年10月│臺南縣六甲│500元之毒品 │己○○共同販賣第一級毒│
│    │      │2日0時許│鄉○○村道│海洛因1小包 │品，處有期徒刑拾陸年。│
│    │      │        │路路旁    │（重量不詳）│未扣案共同販賣第一級毒│
│    │      │        │          │            │品所得新臺幣伍佰元，與│
│    │      │        │          │            │戊○○連帶沒收，如全部│
│    │      │        │          │            │或一部不能沒收時，以其│
│    │      │        │          │            │財產與戊○○之財產連帶│
│    │      │        │          │            │抵償之。未扣案之０九八│
│    │      │        │          │            │0000000號行動電│
│    │      │        │          │            │話壹支沒收，如不能沒收│
│    │      │        │          │            │時，追徵其價額。      │
├──┼───┼────┼─────┼──────┼───────────┤
│ 六 │丁○○│98年10月│臺南縣六甲│500元之毒品 │己○○共同販賣第一級毒│
│    │      │7日8時許│鄉中社村林│海洛因1小包 │品，處有期徒刑拾陸年。│
│    │      │        │鳳營國小旁│（重量不詳）│未扣案共同販賣第一級毒│
│    │      │        │          │            │品所得新臺幣伍佰元，與│
│    │      │        │          │            │戊○○連帶沒收，如全部│
│    │      │        │          │            │或一部不能沒收時，以其│
│    │      │        │          │            │財產與戊○○之財產連帶│
│    │      │        │          │            │抵償之。未扣案之０九八│
│    │      │        │          │            │0000000號行動電│
│    │      │        │          │            │話壹支沒收，如不能沒收│
│    │      │        │          │            │時，追徵其價額。      │
├──┼───┼────┼─────┼──────┼───────────┤
│ 七 │丁○○│98年10月│臺南縣六甲│500元之毒品 │己○○共同販賣第一級毒│
│    │      │9日2時40│鄉○○村道│海洛因1小包 │品，處有期徒刑拾陸年。│
│    │      │分許    │路路旁    │（重量不詳）│未扣案共同販賣第一級毒│
│    │      │        │          │            │品所得新臺幣伍佰元，與│
│    │      │        │          │            │戊○○連帶沒收，如全部│
│    │      │        │          │            │或一部不能沒收時，以其│
│    │      │        │          │            │財產與戊○○之財產連帶│
│    │      │        │          │            │抵償之。未扣案之０九八│
│    │      │        │          │            │0000000號行動電│
│    │      │        │          │            │話壹支沒收，如不能沒收│
│    │      │        │          │            │時，追徵其價額。      │
├──┼───┼────┼─────┼──────┼───────────┤
│ 八 │丁○○│98年10月│臺南縣六甲│500元之毒品 │己○○共同販賣第一級毒│
│    │      │11日12時│鄉○○村道│海洛因1小包 │品，處有期徒刑拾陸年。│
│    │      │40分許  │路路旁    │（重量不詳）│未扣案共同販賣第一級毒│
│    │      │        │          │            │品所得新臺幣伍佰元，與│
│    │      │        │          │            │戊○○連帶沒收，如全部│
│    │      │        │          │            │或一部不能沒收時，以其│
│    │      │        │          │            │財產與戊○○之財產連帶│
│    │      │        │          │            │抵償之。未扣案之０九八│
│    │      │        │          │            │0000000號行動電│
│    │      │        │          │            │話壹支沒收，如不能沒收│
│    │      │        │          │            │時，追徵其價額。      │
├──┼───┼────┼─────┼──────┼───────────┤
│ 九 │丁○○│98年10月│臺南縣六甲│500元之毒品 │己○○共同販賣第一級毒│
│    │      │12日16時│鄉○○村道│海洛因1小包 │品，處有期徒刑拾陸年。│
│    │      │許      │路路旁    │（重量不詳）│未扣案共同販賣第一級毒│
│    │      │        │          │            │品所得新臺幣伍佰元，與│
│    │      │        │          │            │戊○○連帶沒收，如全部│
│    │      │        │          │            │或一部不能沒收時，以其│
│    │      │        │          │            │財產與戊○○之財產連帶│
│    │      │        │          │            │抵償之。未扣案之０九八│
│    │      │        │          │            │0000000號行動電│
│    │      │        │          │            │話壹支沒收，如不能沒收│
│    │      │        │          │            │時，追徵其價額。      │
├──┼───┼────┼─────┼──────┼───────────┤
│ 十 │丁○○│98年10月│臺南縣六甲│500元之毒品 │己○○共同販賣第一級毒│
│    │      │15日11時│鄉○○村道│海洛因1小包 │品，處有期徒刑拾陸年。│
│    │      │許      │路路旁    │（重量不詳）│未扣案共同販賣第一級毒│
│    │      │        │          │            │品所得新臺幣伍佰元，與│
│    │      │        │          │            │戊○○連帶沒收，如全部│
│    │      │        │          │            │或一部不能沒收時，以其│
│    │      │        │          │            │財產與戊○○之財產連帶│
│    │      │        │          │            │抵償之。未扣案之０九八│
│    │      │        │          │            │0000000號行動電│
│    │      │        │          │            │話壹支沒收，如不能沒收│
│    │      │        │          │            │時，追徵其價額。      │
└──┴───┴────┴─────┴──────┴───────────┘
附錄論罪法條：
毒品危害防制條例第4條
製造、運輸、販賣第一級毒品者，處死刑或無期徒刑；處無期徒
刑者，得併科新臺幣2千萬元以下罰金。
製造、運輸、販賣第二級毒品者，處無期徒刑或7年以上有期徒
刑，得併科新臺幣1千萬元以下罰金。
製造、運輸、販賣第三級毒品者，處5年以上有期徒刑，得併科
新臺幣7百萬元以下罰金。
製造、運輸、販賣第四級毒品者，處3年以上10年以下有期徒刑
，得併科新臺幣3百萬元以下罰金。
製造、運輸、販賣專供製造或施用毒品之器具者，處1年以上7
年以下有期徒刑，得併科新臺幣1百萬元以下罰金。
前五項之未遂犯罰之。

司法院資訊處製作；財團法人民間司法改革基金會備份。
